【裁判字號】    96,竹簡,1192
【裁判日期】    970131
【裁判案由】    給付工程款
【裁判全文】
臺灣新竹地方法院民事簡易判決      96年度竹簡字第1192號
原      告  統俊科技股份有限公司
法定代理人  丁○○
被      告  千附實業股份有限公司
法定代理人  丙○○
訴訟代理人  庚○○
            辛○○
            甲○○
            乙○○
上列當事人間請求給付工程款事件，本院於中華民國97年1月17
日言詞辯論終結，判決如下：
    主    文
原告之訴駁回。
訴訟費用由原告負擔。
    事實及理由
一、原告主張：
(一)、緣被告自民國95年2月間委託原告施作有關盟圖新廠門禁監
    視配管線安裝工程（下稱系爭工程），雙方約定總工程款新
    臺幣（下同）123,672元，由訴外人即被告副理戊○○在報
    價單上簽名確認，嗣原告依約於同年6月間施工完畢，經被
    告派人驗收無誤後，由訴外人戊○○通知原告領得發票人：
    勤生國際有限公司石國進，面額：80,000元，到期日：95年
    6月24日之客票1紙，作為承攬報酬之一部，其餘款項另外支
    付。詎原告屆期提示該紙支票竟遭退票，尾款亦未獲支付，
    經一再催促，被告均置之不理。
(二)、本件案發當時被告有很多家下包，95年2月間被告的下包陸
    續出現跳票，原告向訴外人戊○○表示不敢接被告下包即訴
    外人順鑫科技有限公司（下稱順鑫公司）的生意，訴外人戊
    ○○才會在報價單上簽名，而系爭工程是追加工程，金額不
    高，工程慣例上，只要被告之現場負責人即訴外人戊○○簽
    名，應該就要認帳，何況訴外人戊○○另簽有完工日期，訴
    外人戊○○確有代理被告簽訂系爭工程契約之權限，故被告
    應依約給付系爭工款款，為此提起本件訴訟，並聲明：被
    告應給付原告123,672元，及自支付命令繕本送達翌日起至
    清償日止，按年息百分之5計算之利息。訴訟費用由被告
    負擔。
二、被告則以：
    系爭工程是由訴外人順鑫公司將承包自被告工程中發包給原
    告施作，是否同意原告承攬，是訴外人順鑫公司決定，契約
    當事人為原告與訴外人順鑫公司，與被告全然無關，此由順
    鑫公司工地主任己○○在報價單上簽名，並註明完工日期及
    發包金額即可證明，被告副理戊○○僅依工程慣例，以訴外
    人順鑫公司之業主身份，審核系爭工程項目而已。況被告採
    購發包流程一向以正式之採購單辦理，原告非第1次與被告
    交易，應深知上情，本件並無被告的採購單，原告取得之支
    票發票人亦非被告，僅憑報價單上被告副理戊○○的簽名，
    即謂兩造就系爭工程已完成意思表示合致，顯有違誤，並聲
    明：原告之訴駁回。
三、程序部分：
    本件原告原係向本院聲請核發支付命令，惟被告業於法定期
    間內提出異議，依據民事訴訟法第521條第2項規定，即應以
    原支付命令之聲請視為起訴。
四、實體部分：
(一)、兩造不爭執之事實
(1)、原告承作系爭工程時，於95年2月6日，向訴外人即被告副理
    戊○○開具總額123,672元之報價單，由訴外人戊○○在該
    報價單審核欄內簽具「千附戊○○」，嗣原告依報價單內容
    施作工程完畢。
(2)、原告施作上開工程完畢後，由訴外人勤生國際有限公司簽發
    80,000元之支票支付其中部分工程款，惟該紙支票經原告提
    示後，於95年7月31日遭票據交換所以存款不足及拒絕往來
    退票。
(二)、本院之判斷：
    本件兩造爭點厥為被告有無與原告簽約施作系爭工程，而應
    依約給付系爭工程款？經查：
(1)、按當事人主張有利於己之事實者，就其事實有舉證之責任，
    為民事訴訟法第277條前段所明定。故民事訴訟如係由原告
    主張權利者，應先由原告負舉證之責，若原告不能舉證，以
    證實自己主張之事實為真實，則被告就其抗辯事實即令不能
    舉證，亦應駁回原告之請求，最高法院92年度台上字第2448
    號裁判要旨可供參考。本件原告固主張系爭工程契約係與戊
    ○○議定，因戊○○是被告之工地負責人，系爭工程金額不
    高，工程慣例上戊○○有代理被告簽訂系爭工程契約之權限
    ，戊○○且在報價單上簽名確認，並註明完工日期，其後更
    通知原告領取上開支票，足見系爭工程契約當事人確為兩造
    ，並提出報價單1份為證，然此為被告否認，而原告對於所
    主張戊○○有議約權限及通知領取支票等事實，均未舉證證
    明以實其說。又系爭工程係順鑫公司找原告施作，原告提出
    報價單時，因順鑫公司想知道報價單工程項目是否符合其向
    被告承攬之工程內容，才由戊○○審核後在報價單審核欄內
    簽名，工程完工後，戊○○亦未通知原告領取支票等情，則
    經證人戊○○於本院審理時證稱：「案發當時我是千附公司
    的副理，也是工地負責人，系爭工程是順鑫找原告去做的，
    因順鑫害怕工地主任沒有弄清楚，想知道原告報價單項目是
    否符合順鑫與我們公司承攬的內容，才會叫我看報價單，我
    才會在審核欄內簽名，當時順鑫工地主任己○○也場，工程
    完工後，己○○曾告知順鑫已付支票清償工程款，我沒有要
    原告去拿支票。」等語明確（見本院九十六年十一月二十二
    日言詞辯論筆錄），核與報價單上確載有系爭工程細項及戊
    ○○僅在審核欄內簽名等情相符。再觀諸上開報價單除戊○
    ○簽名外，順鑫公司工地主任己○○亦同時在備註欄「1.本
    報價單自報價日起7日內有效。2.付款方式完工100%(30天票
    )」等文字下方空白處簽名，並註記「2/10前完工、120000(
    含稅)」等字樣，足見與原告達成系爭工程契約價格與完工
    日期協議者，應是己○○而非戊○○，否則豈會由己○○為
    完工日期及工程價格之記載，是證人戊○○證稱系爭工程是
    順鑫公司找原告施作，其僅審核工程細項等語，確屬有據，
    應可採信。再參酌原告對於上開支票之來源曾供稱：本案調
    解時原告雖然陳稱取得之支票是富貴光明用勤生的名義開出
    ，但會有此想法是因為被告提到富貴光明這家公司，而富貴
    光明是被告找來接手順鑫公司，才會認為票是富貴光明開的
    等語（見本院97年1月17日言詞辯論筆錄），依原告供述之
    邏輯推斷，原告應亦認為系爭工程是其與順鑫簽約施作，因
    富貴光明接手順鑫公司施作工程，乃認富貴光明有開票支付
    款項之義務，否則豈會為如上之陳述。
(2)、綜上，原告提出之報價單不足為兩造間成立施作系爭工程契
    約之事實，原告復未舉證證明被告確與原告簽約施作系爭工
    程之事實，則原告主張依兩造間承攬關係，請求被告給付12
    3,672元，及自支付命令繕本送達翌日起至清償日止，按年
    息百分之5計算之利息，即無理由，不應准許。
五、本件事證已臻明確，兩造其餘主張及舉證，核均與本件論斷
    無涉，爰不一一論列，附此敘明。
六、結論，本件原告之訴為無理由，依民事訴訟法第436條第2項
    、第78條但書，判決如主文。
中    華    民    國    97    年    1    月    31     日
                  新竹簡易庭  法  官  林昌義
以上正本係照原本做成。
如對本判決上訴，須於判決送達後20日內向本院提出上訴。
中    華    民    國    97    年    1    月    31     日
                              書記官  馮玉玲


司法院資訊處製作；財團法人民間司法改革基金會備份。
